最高法院刑事判決　　　　　　　　　　　　　　　　九十三年度台上字第二二六號
　　上訴人　台灣高等法院檢察署檢察官
　　被　告　甲○○
　　　　　　　　　　（另案在台灣台北監獄執行）
右上訴人因被告搶奪案件，不服台灣高等法院中華民國九十二年八月二十六日第二審
判決（九十一年度上訴字第二一二七號，起訴案號：台灣板橋地方法院檢察署九十年
度偵字第一五三三三、一六五三０、一七五八六號），提起上訴，本院判決如左：
    主  文
原判決關於甲○○部分撤銷，發回台灣高等法院。
    理  由
本件原判決撤銷第一審關於被告甲○○部分之判決，改判依牽連犯從一重論處被告共
同連續意圖為自己不法之所有而搶奪他人之動產（累犯）罪刑。固非無見。惟查：(一)
、有罪判決書之事實一欄為適用法令之依據，凡於適用法令有關之事項，諸如犯罪之
時間、地點、方法、態樣等項，必須明白認定，詳細記載，始足為適用法令之基礎。
原判決就被告牽連犯搶奪罪部分，於事實欄僅籠統記載被告基於意圖為自己不法所有
之概括犯意聯絡，以各自單獨行搶或由被告騎乘機車後載蔡政洋或林正雄或不詳姓名
之綽號「阿財」成年男子伺機搶奪路人財物之方式，連續多次於原判決附表一所示時
、地，趁被害人不及防備之際，單獨或共同搶奪如該附表所示之被害人詳如該附表所
示之財物等情。原判決雖另援引附表一為其事實之一部，但原判決附表一亦僅就「犯
罪時間及地點」、「被害人」、「所得財物」及「行為人」等事項加以記載，而於被
告與共犯對原判決附表一所示各次犯行係如何著手搶奪？各該被害人如何因不注意而
不及抗拒？其具體犯罪方法及態樣為何？並未逐一明白認定，詳細記載，依首開說明
，已不足為適用法令及判斷其適用當否之準據。(二)、刑法第三十八條第一項第三款規
定因犯罪所得之物得沒收者，依同條第三項前段規定，以屬於犯人者為限，始得為之
，如第三人對於該物在法律上得主張權利者，即不在得沒收之列。又所謂犯罪所得之
物，乃指因犯罪所直接取得之物而言，若非因犯罪直接所得之物，亦不得諭知沒收，
本院分別著有二十一年上字第五八九號、十八年上字第一二０二號判例可供參照。原
判決既認定在被告身上查扣之現款新台幣（下同）三千六百元係屬贓款，金項鍊一條
則係以贓款購買之物等情。如若屬實，該三千六百元既為贓款，即應屬被害人所有，
被害人得依法請求返還，被告僅因犯罪而持有而已，並不因之而取得所有權。另金項
鍊一條既係被告以贓款購得之物，自亦非因犯罪所直接取得之財物，自均不在刑法第
三十八條第一項第三款規定得沒收之列，原審認該三千六百元及金項鍊一條係被告犯
罪所得財物，依上開法條規定諭知沒收，適用法則，亦有未當。(三)、原判決認定被告
有如原判決附表一編號一所示之搶奪犯行，但理由內並未說明被告如何有此部分犯行
所憑之依據及其認定理由，亦嫌判決理由不備。檢察官上訴意旨指摘原判決關於甲○
○部分違法，非無理由，認應發回更審，期臻翔適。原判決認被告牽連犯竊盜罪，及
說明不另為無罪諭知部分，基於審判不可分之原則，併予發回。
據上論結，應依刑事訴訟法第三百九十七條、第四百零一條，判決如主文。
中　　　華　　　民　　　國　　九十三　　年　　　一　　　月　　 十五 　　日
                              最高法院刑事第十一庭
                                  審判長法官  張　淳　淙
                                        法官  謝　俊　雄
                                        法官  蘇　振　堂
                                        法官  張　春　福
                                        法官  呂　丹　玉
      右正本證明與原本無異
                                              書  記  官
中　　　華　　　民　　　國　　九十三　　年　　　一　　　月　　二十九　　日
                                                                        Ａ
